臺灣新北地方法院刑事判決
111年度訴緝字第50號
公  訴  人  臺灣新北地方檢察署檢察官
被      告  蔡尚哲



                    （現於法務部矯正署宜蘭監獄執行，寄押於法務部矯正署臺北監獄臺北分監）
上列被告因偽造文書等案件，經檢察官提起公訴（107年度偵字
第17613號、第18091號、第18093號、第18094號、108年度偵字
第14634號、108年度偵緝字第2743號、第2801號、第2811號、10
8年度調偵字第2914號、109年度偵字第16號），及移送併辦（10
9年度偵字第13354號），本院判決如下：
    主  文
蔡尚哲共同犯行使偽造私文書罪，處有期徒刑肆月，如易科罰金
，以新臺幣壹仟元折算壹日。
未扣案之犯罪所得新臺幣壹萬元沒收，於全部或一部不能沒收或
不宜執行沒收時，追徵其價額。
    事  實
一、蔡尚哲為「億泰實業公司」之業務，金長暉、李鈺緯則為該公司之負責人及業務經理，黃柏憲（原名黃堅維，綽號「DAVID」）為址設新北市○○區○○路000號之「馳陽國際貿易有限公司」（下稱馳陽公司，店面招牌為「上馳汽車」）負責人，張沛源為有車輛貸款需求者（黃柏憲、金長暉、李鈺緯、張沛源所犯行使偽造私文書罪，已經本院以109年度訴字第667號判決，目前上訴中），其等均明知申辦汽車貸款，應不得以偽造之存摺及虛構之任職公司、職稱、年資、收入供金融機構審核，黃柏憲、金長暉、李鈺緯、張沛源、蔡尚哲、吳光弘（綽號「依零」，由檢察官另行偵辦）竟共同基於行使偽造私文書之犯意聯絡，利用張沛源有意申辦汽車貸款之機會，由張沛源申辦國泰世華商業銀行正義分行帳號000000000000號帳戶、提款卡後，將上開國泰帳戶存摺、提款卡、密碼及自然人憑證、國民身分證、全民健康保險卡透過不知情之林義修交付與吳光弘、金長暉，由黃柏憲、金長暉、李鈺緯討論後，虛構如附表所示之任職公司、職稱、年資、收入，並由金長暉指示李鈺緯偽造虛構之金流及薪轉，李鈺緯便與蔡尚哲共同將張沛源所有國泰帳戶存摺明細內頁以電子掃描至電腦內，製作不實交易日期、交易金額、存款餘額並以連結補摺機列印之方式，偽造張沛源所有國泰帳戶存摺內頁交易明細之私文書後拍照送件與順益公司，黃柏憲則配合於民國106年10月24日以合作金庫商業銀行雙和分行帳號0000000000000號帳戶匯款新臺幣（下同）99,894元至前述張沛源國泰帳戶，以此方式向順益公司申辦貸款而行使之，足以生損害於國泰世華商業銀行登載交易資料之正確性及順益公司，惟之後核貸並未通過。
二、嗣經警於金長暉之另案監聽中發現有超貸之情形，循線於10
    7年6月6日拘提黃柏憲等人到案，而為警發現上情。
三、案經新北市政府警察局永和分局報告、內政部警政署刑事警
    察局移送、臺北市政府警察局刑事警察大隊報告臺灣新北地
    方檢察署檢察官偵查起訴。
    理  由
一、證據能力
（一）本件認定事實所引用被告蔡尚哲以外之人於審判外之言詞
      或書面陳述，雖屬傳聞證據，惟檢察官、被告於言詞辯論
      終結前，均未主張有刑事訴訟法第159條第1項不得為證據
      之情形，本院審酌此等證據作成時之情況，並無違法不當
      及證明力明顯過低之瑕疵，認以之作為證據應屬適當，而
      認該等證據資料皆有證據能力。
（二）至於本院所引之非供述證據部分，經查並非違法取得，亦
      無依法應排除其證據能力之情形，應有證據能力。
二、事實認定
　　前述犯罪事實，為被告坦白承認，核與證人即共犯黃柏憲、
    金長暉、李鈺緯於警詢、偵查及審理中、證人即共犯張沛源
    、證人林義修於警詢及偵查中之證詞相符，且有附表「偽造
    及行使之文書」及「證據出處」欄所示之事證可證，足認被
    告任意性之自白有相當之證據可佐，與事實相符而可採信。
    本案事證明確，被告犯行足以認定，應予依法論科。
三、論罪科刑
（一）核被告所為，是犯刑法第216條、第210條之行使偽造私文
      書罪。被告與共犯偽造私文書後持以行使，偽造之低度行
      為，應為行使之高度行為所吸收，不另論罪。
（二）檢察官未主張被告適用累犯規定加重其刑，依據最高法院
      刑事大法庭110年度台上大字第5660號刑事裁定意旨，本
      院自不用進行審酌，附此敘明。
（三）被告與黃柏憲、金長暉、李鈺緯、張沛源有犯意聯絡及行
      為分擔，應論以共同正犯。
（四）臺灣新北地方檢察署檢察官109年度偵字第13354號移送併
      辦之事實與起訴之事實相同，為起訴效力所及，本院自應
      併予審理，附此敘明。
（五）爰審酌：
    1.犯罪之動機、目的、手段、違反義務之程度及犯罪所生之
      危險或損害：被告正值壯年，有相當之工作能力，竟不思
      以正當途徑賺取生活所需，擔任「億泰實業公司」之業務
      ，負責蒐集個人資料、偽造存摺、貸款送件等工作，與共
      犯利用張沛源申請汽車貸款之機會，以附表所示之偽造存
      摺影本欲申請附表所示金額之汽車貸款，惟並未成功。
    2.犯罪行為人之生活狀況、品行及智識程度：被告受有國中
      畢業之教育程度，從事過木工，未婚，無人需要撫養，為
      其於審理時陳明在卷。被告案發前無偽造文書之前案紀錄
      ，有臺灣高等法院被告前案紀錄表附卷可證。
    3.犯罪後之態度：被告坦承犯行等一切情狀，量處如主文所
      示之刑，並諭知易科罰金之折算標準。
四、沒收部分
（一）被告供稱因本案獲得10,000或20,000元的報酬（偵18091
      卷第107頁），依有利於被告之計算，應認定其犯罪所得
      為10,000元，並未扣案，爰依刑法第38條之1第1項、第3
      項規定宣告沒收，於全部或一部不能沒收或不宜執行沒收
      時，追徵其價額。
（二）偽造之張沛源國泰世華帳戶存摺影本、偽造之陳默國泰世
      華帳戶存摺影本（偵17613卷一第312至323頁）已交付予
      順益公司作為貸款申請之用，已非屬被告所有，無法宣告
      沒收，附此敘明。
五、不另為無罪之諭知部分：
　　公訴意旨另認為被告此部分犯行涉嫌3人以上共同詐欺取財罪嫌，然而，張沛源證稱其是想要請「依零」為其申請信用貸款，因而提供相關資料給「依零」，以利貸款之通過，但後來沒有收到貸款通過的消息。依其證述，張沛源固然知道被告及黃柏憲、金長暉、李鈺緯等人有為其包裝資料申請貸款，以利貸款之通過，且張沛源不是要買車，但是張沛源想要透過這種方式申請貸款，後續也有償還貸款的意願，與黃柏憲、金長暉、李鈺緯等人之證詞相符。張沛源既然真的有辦理及償還貸款之意願，則其等對於所貸得之款項，難認有不法所有之意圖。被告及黃柏憲、金長暉、李鈺緯等人雖然有協助張沛源以包裝之方式爭取貸款，但張沛源既然真的有辦理及償還貸款之意願，也難認被告及黃柏憲、金長暉、李鈺緯等人對於所貸得之款項有不法所有之意圖。綜上小結，張沛源有意申請及償還貸款，並無不法所有之意圖，則檢察官指述被告此部分犯嫌所憑之證據，仍存有合理之懷疑，尚未達於通常一般之人均不致有所懷疑，而得確信其為真實之程度，本院無從形成被告有罪之確信，惟依起訴書之記載，公訴意旨認此部分與前述經本院論罪科刑之部分，具有想像競合犯之法律上一罪關係，爰不另為無罪之諭知。
據上論斷，應依刑事訴訟法第299條第1項前段，刑法第28條、第
210條、第216條、第41條第1項前段、第38條之1第1項、第3項，
判決如主文。
本案經檢察官李冠輝提起公訴及移送併辦，檢察官彭聖斐到庭執
行職務。
中　　華　　民　　國　　111 　年　　9 　　月　　21　　日
                  刑事第十六庭  審判長法  官  黃志中

                                      法  官  薛巧翊

　　　　　　　　　                    法　官  時瑋辰
上列正本證明與原本無異。
如不服本判決，應於判決送達後20日內敘明上訴理由，向本院提
出上訴狀 (應附繕本) ，上訴於臺灣高等法院。其未敘述上訴理
由者，應於上訴期間屆滿後20日內向本院補提理由書「切勿逕送
上級法院」。
                                      書記官  楊喻涵
中　　華　　民　　國　　111 　年　　9 　　月　　27　　日
附錄論罪科刑法條：
中華民國刑法第210條
偽造、變造私文書，足以生損害於公眾或他人者，處5年以下有
期徒刑。
中華民國刑法第216條
行使第210條至第215條之文書者，依偽造、變造文書或登載不實
事項或使登載不實事項之規定處斷。
附表：
申貸人 申請貸款時間 貸款金融機構、申貸金額、核貸金額 虛構之任職公司、職稱、年資、收入 證據出處    偽造及行使之文書  張沛源 106年10月27日 台新國際商業銀行股份有限公司、申貸500,000元、拒貸而未遂 任職公司：億泰實業有限公司、職稱：業務主任、年資：1年半、收 入：每月60,000元 1.蔡尚哲手繪億泰實業公司之公司內部擺設圖1份（偵18091卷第61頁） 2.中古車貸款審核書、台新國際商業銀行汽車貸款申請暨約定書、分期客戶及連帶保證人身分證影本、張沛源國泰世華帳戶對帳單、陳默國泰世華帳戶客戶基本資料及交易明細（偵17613卷一第309至311、325、330至336頁） 3.新北市政府警察局永和分局搜索扣押筆錄、扣押物品目錄表、新北市政府警察蒐證照片11張（偵17613卷一第165至181、235至240頁）    偽造之張沛源國泰世華帳戶存摺影本、偽造之陳默國泰世華帳戶存摺影本（偵17613卷一第312至323頁）